【裁判字號】    97,易,715
【裁判日期】    971222
【裁判案由】    詐欺
【裁判全文】
臺灣基隆地方法院刑事判決               97年度易字第715號
公  訴  人  臺灣基隆地方法院檢察署檢察官
被      告  丙○○
上列被告因詐欺案件，經檢察官提起公訴（97年度偵字第4025號
），本院判決如下：
    主  文
丙○○幫助意圖為自己不法之所有，以詐術使人將本人之物交付
，累犯，處有期徒刑陸月，如易科罰金，以新臺幣壹仟元折算壹
日。
    事  實
一、丙○○前於民國（下同）95年7月間將其帳戶售予詐欺集團
    ，經本院以95年度基簡字第1154號判處有期徒刑4月，本院
    合議庭以95年度簡上字第155號駁回上訴確定後，於96年7月
    15日執行完畢。詎仍不知悔改，可預見將金融行庫存款帳戶
    任意交予他人使用，將可能幫助他人做為實施詐欺之犯罪工
    具，仍基於幫助詐欺而不違反本意之情形下，於96年10月間
    ，向其兄黃明華借得合作金庫銀行帳戶（帳號：00000000
    00000號）之存摺及金融卡（含密碼）後，於97年3月10日18
    時許，在基隆市○○路與愛六路交岔路口附近，將上開存摺
    及金融卡（含密碼），以不詳之代價，售予姓名年籍不詳之
    他人，任由該他人所屬之詐欺集團使用，嗣該詐欺集團成員
    於97年3月11日，撥打乙○○之電話，向之詐稱其網路購物
    操作錯誤，將持續扣款，而要求其至自動櫃員機依循指示操
    作以更正，致乙○○陷於錯誤，至台中縣豐原市○○路545
    號中國信託銀行提款機，指對方指示共匯出新臺幣（下同）
    7萬2430元至上開帳戶，旋遭提領一空。
二、案經臺北縣政府警察局汐止分局報由臺灣士林地方法院檢察
    署呈請臺灣高等法院檢察署檢察長核轉臺灣基隆地方法院檢
    察署檢察官偵查起訴。
    理  由
一、按被告以外之人於審判外之言詞或書面陳述，除法律有規定
    者外，不得作為證據，刑事訴訟法第159 條第1 項固有明文
    。惟被告以外之人於審判外之陳述，經當事人於審判程序同
    意作為證據，法院審酌該言詞陳述或書面陳述作成時之情況
    ，認為適當者，亦得為證據；當事人、代理人或辯護人於法
    院調查證據時，知有上開刑事訴訟法第159 條第1 項不得為
    證據之情形，而未於言詞辯論終結前聲明異議者，視為有前
    項之同意，刑事訴訟法第159條之5亦有明文。查被害人乙○
    ○於警詢中所為之指訴內容，經本院於審判程序提示予被告
    ，並告以內容要旨，被告表示無意見，且未聲明異議，本院
    審酌相關言詞陳述作成時之情況，認為適當，依前揭法條意
    旨，得援為本案證據，應先敘明。
二、訊據被告固坦承其於上開時、地，將系爭帳戶存摺及提款卡
    交付某不詳男子，並告知密碼，然矢口否認幫助詐欺取財，
    辯稱伊當時係要應徵試機人員，對方說要將存摺等資料拿去
    核對之類，伊是拿給外務之人，不是當初電話應徵之人，但
    是後來再打電話過去就打不通了，伊自己去找店家，店家說
    是監視錄影帶沒有存檔，伊亦是被騙云云。
(一)、有關被害人乙○○遭不詳詐騙集團成員以上述手法詐騙，而
    誤將款項匯入被告開設並交付他人之系爭帳戶內，旋遭詐騙
    集團成員提領一空等情，業經上開被害人於警詢中指訴明確
    ，並有偵查卷附合作金庫存摺存款客戶當月份交易明細查詢
    單可稽。
(二)、被告雖辯稱其係看報應徵工作遭騙而交付系爭帳戶存摺、提
    款卡等物，要作薪資轉讓，試試看是否能用？然一般公司行
    號之薪資轉帳僅需提供銀行帳號或存摺封面影本即可，照會
    銀行確被告卻交付存摺原本，顯與常情相違。且一試看是否
    能用，照會銀行確認其有無欠款，然金融機構之數量甚多，
    僅提出特定一家銀行之存摺，何以能確認被告有無積欠銀行
    債務？故被告上開說法並不合理。又被告辯稱對方說要存摺
    、提款卡、密碼三者均要，才能核對是否同一帳號。然要核
    對是否同一帳號，只要核對存摺帳號及提款卡之帳號是否同
    一帳號，無須用到密碼。且就令被告誤信對方上開說詞，認
    有照會銀行之需求，又何需提供提款卡，並告知提款密碼？
    凡此均見被告辯解不足採信。
(三)、被告提出應徵電玩試打員小廣告（見偵查卷第30頁）、通話
    明細表，用以證明其確於97年3月10日，以其使用之0960．
    ．．824號行動電話與報載「電玩試打員」0000000000號聯
    繫，再與對方0000000000陳副理聯繫，然此通話明細表，僅
    能證明雙方有通過電話，至於通話內容並無從知悉，無法據
    此判斷被告是否確實遭詐騙情形，則被告辯稱其係遭受詐騙
    ，亦屬無據。
(四)、按金融帳戶為個人之理財工具，一般民眾皆可自由申請開設
    金融帳戶，並無任何特殊之限制，且得同時在不同金融機構
    申請多數存款帳戶使用，並無借用他人帳戶使用之必要。另
    「衡諸一般常情，任何人均可辦理金融帳戶存摺使用，如無
    正當理由，實無借用他人存摺使用之理，而金融存摺亦事關
    個人財產權益之保障，其專有性甚高，除非本人或與本人親
    密關係者，難認有何理由可自由流通使用該存摺，一般人均
    有妥為保管及防止他人任意使用之認識，縱特殊情況偶需交
    付他人使用，亦必深入瞭解用途及合理性，始予提供，且該
    等專有物品如落入不明人士手中，而未加以闡明正常用途，
    極易被利用為與財產有關之犯罪工具，此為吾人依一般生活
    認知所易於體察之常識，而有犯罪意圖者，非有正當理由，
    竟徵求他人提供帳戶，客觀上可預見其目的，係供為某筆資
    金之存入，後再行領出之用，且該筆資金之存入及提領過程
    係有意隱瞞其流程及行為人身分曝光之用意，一般人本於一
    般認知能力均易於瞭解」（最高法院93年度臺上字第31 號
    判決意旨參照）。且邇來以電話、手機簡訊通知中獎、刮刮
    樂或其他類似之不法詐騙份子，為掩飾其等不法行徑，以避
    免執法人員循線查緝，經常利用他人存款帳戶、印章、提款
    卡暨密碼，以確保犯罪所得免遭查獲，類此案件在社會上層
    出不窮，亦屢經報章雜誌及其他新聞媒體再三披露，故避免
    此等專屬性甚高之物品被不明人士利用為與財產有關之犯罪
    工具，亦為一般生活認知所應有之認識。且一般人對金融機
    構帳戶所用之存摺、提款卡、密碼及印鑑，均妥為保管，恐
    被他人得知帳號或密碼後，有被冒領、或其他非法使用之虞
    。本案被告自稱應徵工作，隨意將帳戶存摺、提款卡等物交
    付他人，並告知密碼，衡之被告之前，亦因出售帳戶供詐欺
    集團使用，應更知悉嚴重性，被告當有預見該他人收集帳戶
    存摺、提款卡等物，應係用來作為非法之用，是該收集帳戶
    之人將該帳戶用來供自己或他人作為詐欺取財之用，亦為被
    告所容忍及允許，而不違反被告之本意。且單憑上開被害人
    所述情節，固無法證明實施詐欺手法者即係被告本人，惟被
    害人金錢均係轉帳進入被告交付他人之帳戶，顯見向被害人
    施以詐術之歹徒，即係利用上開帳戶作為詐財之工具。而刑
    法上之故意，非僅指直接故意，尚包含間接故意（未必故意
    ）。所謂間接故意係指行為人對於構成犯罪事實，預見其發
    生而其發生並不違反其本意者而言，刑法第13條第2項定有
    明文。又幫助犯之成立以行為人主觀上認識被幫助者正欲從
    事犯罪或係正在從事犯罪，且該犯罪有既遂之可能，而其行
    為足以幫助他人實現構成要件者，即具有幫助故意，並不以
    行為人確知被幫助者係犯何罪名為必要（仍需在幫助犯罪之
    共同認識範圍內）。被告將其所有之帳戶存摺、提款卡等物
    交付不詳人士，再輾轉由不明人士實施詐騙行為，縱無證據
    證明被告明知利用帳戶等物遂行犯罪者之行為態樣，亦即除
    可能供詐欺取財、恐嚇取財（常見類型為竊車後向車主勒索
    財物，即一般所稱「擄車勒贖」）外，亦有可能遭從事擄人
    勒贖等重大犯罪，而有溢出被告原先幫助犯罪之共同認識範
    圍，然就該實施詐欺行為人嗣後將被告提供之帳戶供詐欺取
    財所得之用，顯不違反被告本意，被告自有幫助詐欺取財之
    未必故意。
(五)、綜上所陳，被告辯解不足採信。此外，並有證人黃明華於警
    詢之證詞及自動櫃員機交易明細表、該系爭帳戶之開戶資料
    足資佐證。本案事證明確，被告犯行堪可認定，應依法論科
    。
三、論罪科刑：
(一)、核被告所為，係幫助犯刑法第339條第1項之意圖為自己不法
    之所有，以詐術使人將本人之物交付之罪。又被告幫助他人
    犯前開罪名，爰依刑法第30條第2項之規定，按正犯之刑減
    輕之。又被告曾受有期徒刑執行完畢，5年內故意再犯有期
    徒刑以上之罪，為累犯，應依刑法第47條第1項規定，加重
    其刑，並先加後減。
(二)、爰審酌被告提供帳戶供詐騙行為人獲取犯罪所得之行為雖無
    足取，且嚴重影響社會秩序，衡其之前因提供帳戶供他人使
    用遭判刑，仍明知故犯，併其犯後一再卸責狡辯不知悔悟等
    一切情狀，量處如主文所示之刑，併諭知易科罰金之折算標
    準。
四、據上論斷，應依刑事訴訟法第299條第1項前段，刑法第339
    條第1項、第30條、第47條第1項、第41條第1項前段，刑法
    施行法第1條之1，判決如主文。
本案經檢察官甲○○到庭執行職務。
中    華    民    國    97    年    12    月    22    日
                  刑事第二庭審判長法  官  陳志祥
                                  法  官  邰婉玲
                                  法  官  陳伯厚
以上正本證明與原本無異。
如不服本判決應於收受送達後10日內向本院提出上訴書狀，並應
敘述具體理由；其未敘述上訴理由者，應於上訴期間屆滿後20日
內向本院補提理由書 (均須按他造當事人之人數附繕本)「切勿
逕送上級法院」。
中    華    民    國    97    年    12    月    23    日
                            書記官  黃士元
附錄論罪法條：
中華民國刑法第339條
（普通詐欺罪）
意圖為自己或第三人不法之所有，以詐術使人將本人或第三人之
物交付者，處 5 年以下有期徒刑、拘役或科或併科 1 千元以下
罰金。
以前項方法得財產上不法之利益或使第三人得之者，亦同。
前二項之未遂犯罰之。


司法院資訊處製作；財團法人民間司法改革基金會備份。
